【裁判字號】    92,交聲,58
【裁判日期】    920813
【裁判案由】    違反道路交通管理處罰條例
【裁判全文】
臺灣宜蘭地方法院交通事件裁定                      九十二年度交聲字第五八號
    移
    異 議 人  甲○○
右列受處分人因違反道路交通管理處罰條例案件，對於交通部公路總局臺北區監理所
宜蘭監理站九十二年三月二十八日所為之處分（原處分案號：宜監字第裁43-P000000
00號），聲明異議，本院裁定如左：
    主  文
原處分撤銷。
甲○○汽車駕駛人拒絕接受酒精濃度測試之檢定，處罰鍰新臺幣陸萬元，並吊銷駕駛
執照，又行經有燈光號誌管制之交岔路口闖紅燈，處罰鍰新臺幣伍仟肆佰元。
    理  由
一、按汽車駕駛人，駕駛汽車經測試檢定有左列情形之一者，處新臺幣（下同）一萬
    五千元以上六萬元以下罰鍰，並當場移置保管其車輛及吊扣其駕駛執照一年；因
    而肇事致人受傷者，並吊扣其駕駛執照二年；致人重傷或死亡者，吊銷其駕駛執
    照，並不得再考領：一、酒精濃度超過規定標準。二吸食毒品、迷幻藥、麻醉藥
    品及其相類似之管制藥品。汽車駕駛人拒絕接受第一項測試之檢定者，處新臺幣
    六萬元罰鍰，並當場移置保管其車輛及吊銷其駕駛執照；如肇事致人重傷或死亡
    者，吊銷其駕駛執照，並不得再考領，道路交通管理處罰條例第三十五條第一項
    、第三項定有明文；其立法理由在於規範嚴重危害交通安全之行為，便利測試檢
    定作業之及時順利實施，取得客觀正確之判測結果，進而防免可能產生之交通事
    故，故汽車駕駛人遇有警員測試檢定，即應配合受檢，不得以任何理由拒絕或拖
    延，否則即屬違反上開條項之規定。次按汽車駕駛人，行經有燈光號誌管制之交
    岔路口闖紅燈者，處一千八百元以上五千四百元以下罰鍰，並記違規點數三點，
    又依前項各條款，已受吊扣或吊銷駕駛執照處分者，不予記點，道路交通管理處
    罰條例第五十三條、第六十三條第一項第三款、第二項亦分別定有明文。
二、本件異議人即受處分人甲○○於民國九十一年八月六日凌晨一時五十分許，行經
    花蓮市○○路、富安路口之有燈光號誌管制之交岔路口闖紅燈右轉，適為花蓮縣
    警察局保安警察隊隊員林寶富警員發覺，上前攔停時發覺受處分人身上有酒味，
    即請受處分人實施酒精濃度測試，惟受處分人先後二次均僅輕呼氣致無法量測，
    並拒絕再次吹氣，隨即將車門上鎖離開，拒絕接受酒精濃度測試，乃以受處分人
    有違反前揭道路交通管理處罰條例第三十五條第三項、第五十三條第一項規定，
    掣單舉發，嗣受處分人未依限自行到案，原處分機關函請舉發機關調查結果，仍
    認受處分人有前開違規行為，乃於九十二年三月二十八日，依違反道路交通管理
    處罰條例第三十五條第三項、第五十三條第一項規定裁處受處分人罰鍰六萬元、
    五千四百元、吊銷其駕駛執照，並依同條例第六十三條第一項規定並記違規點數
    三點。
三、訊據受處分人固坦承有於上開時地闖紅燈右轉之事實，惟矢口否認有拒絕接受酒
    精濃度測試，辯稱：我當時有吹二、三秒以上，當時因為那裡人很多，我才到達
    後站後才停車云云。經查：
  （一）受處分人於前揭時地闖紅燈及拒絕接受酒精濃度測試之違規事實，業據證人
        即開單告發受處分人同時亦為對受處分人實施酒測之員警林寶富到庭結證稱
        ：我們行經花蓮市○○路及富安路口時，發現一部自用小客車沒有開大燈又
        闖紅燈，從中山路右轉富安路，我們就攔檢，異議人不停車，我們就開警示
        器請他停車，異議人也不停車，加速前進，到花蓮市後火車站才停車，我們
    請異議人下車，異議人搖下車窗有很濃的酒味，我們請他配合進行酒測，並
        向他說明要吹三至五秒鐘的酒測，異議人只有吹一口氣不到兩秒就不吹，連
        續吹二次都這樣，我們有向他說明處罰的規定，異議人喝了飲料鎖上車門就
        離開了等語明確（本院九十二年六月二日訊問筆錄參照）並有當日花蓮縣警
        察局員警工作紀錄簿在卷可稽，故受處分人果若配合警方進行酒精濃度測試
        ，則於先後二次吹氣，無法順利檢測時，當應再配合員警再次吹氣以採證，
        然受處分人未再行吹氣，反於未檢測出結果前，於員警向其陳明拒絕配合酒
        精測試之相關處罰規定後，仍強行將車門上鎖後離去，顯見其有拒絕接受酒
        精測試之意甚明。參以證人林寶富係本件原處分機關所認定受處分人有右開
        違規行為之原證人，其到庭在本院法官面前具結以言詞供述本件訴訟上之待
        證事實（即受處分人有右開違規事實），因其與受處分人毫無怨懟，自無自
        陷於偽證罪之追訴而構詞誣賴受處分人之理，是本院由其供述已得有受處分
        人確有右開違規行為之心證，且於本件卷存證據資料內並無任何積極證據足
        以證明證人林寶富上開供述係屬虛偽，亦無有足以令人顯信其供述為不可採
        之品性證據或前科證據存在，本院自不得僅以證人為本件開單告發受處分人
        之員警而全盤抹煞其在訴訟上所具有之原證人資格，而受處分人對上開證人
        之供述並無法舉出或請本院調查任何對其有利之證據資料，以使本院對證人
        所供述受處分人違規之事實產生任何合理之懷疑，且交通警察掣單舉發違反
        道路交通管理處罰條例所列之違規事實，本質上為行政處分，係公務員基於
        職務上之權力，依法就特定之具體事件所為之具公法上效果之單方面行政行
        為，基於公務員為公法上行為具有公信力之原則，該行政行為當可被推定為
        真正，其據以依法處分之事實認定亦為正確無誤，本此公信原則，乃立法者
        賦予行政機關制定違反道路交通事件統一裁罰標準及處理細則，使勤務員警
        得當機處分（如該細則第二十三條）以達其維護交通秩序、安全之行政目的
        ，反之，若謂公務員一切行政行為均需預留證據以證其實，則國家行政勢必
        窒礙難行，據此，刑事訴訟法就犯罪證據有關之規定中與屬行政秩序罰之交
        通違規裁罰本質不合之部分，自不在準用之列，從而，受處分人既未就執勤
        員警之舉發有誤提出相關證據以供調查，本院經查亦無任何證據足資證明其
        有捏造事實違法取締之情事，則執勤員警本其維護交通秩序、安全職責所為
        之舉發，自應受到合法、正確之推定。
  （二）綜上所述，本件受處分人闖紅燈及拒絕接受酒精濃度測試之違規事證明確，
        從而原處分機關乃依前揭道路交通管理處罰條例第三十五條第三項、第五十
        三條第一項及違反道路交通管理事件統一裁罰標準及處理細則之規定，就受
        處分人前開拒絕接受酒精濃度測試、闖紅燈之行為各裁處六萬元、五千四百
        元，並吊銷駕駛執照，固非無見，惟如前所述，行為人有違反道路交通管理
        處罰條例第三十五條、第五十六條之規定，已受吊扣或吊銷駕駛執照處分者
        ，不予記點，道路交通管理處罰條例第六十三條第二項定有明文，本件原處
        分機關於吊銷駕駛執照後，復又裁決受處分人應予記違規點數三點，即難認
        為允洽，本件受處分人之異議雖無理由，惟原處分既有不當，自應由本院將
        原處分撤銷，並仍認受處分人確有在前揭時地拒絕酒精濃度測試及闖紅燈行
        駛之違規行為，依前揭道路交通管理處罰條例第三十五條、第五十三條及違
        反道路交通管理事件統一裁罰標準及處理細則暨標準表之規定，就受處分人
        所有前開拒絕接受酒精濃度測試、闖紅燈之行為各裁處受處分人罰鍰六萬元
        、五千四百元，並吊銷駕駛執照如主文第二項所示，以資適法。
據上論斷，應依道路交通案件處理辦法第二十條前段，裁定如主文。
中      華      民      國      九十二      年    八    月     十三     日
                            臺灣宜蘭地方法院交通法庭
                                法  官  鄭  貽  馨
右正本證明與原本無異。
如不服本裁定，應於裁定送達後五日內向本院提出抗告狀。( 應附繕本 )
                                書記官  吳  明  蓉
中      華      民      國      九十二      年    八    月     十三     日


司法院資訊處製作；財團法人民間司法改革基金會備份。
